【裁判字號】    95,訴,1854
【裁判日期】    950814
【裁判案由】    毒品危害防制條例
【裁判全文】
臺灣板橋地方法院刑事判決              95年度訴字第1854號
公  訴  人  臺灣板橋地方法院檢察署檢察官
被      告  甲○○
上列被告因違反毒品危害防制條例案件，經檢察官提起公訴（九
十五年度毒偵字第三四八二號、第三五六七號），被告於本院準
備程序中就被訴事實為有罪之陳述，經告知被告簡式審判程序之
旨，並聽取當事人之意見後，合議庭裁定由受命法官獨任進行簡
式審判程序，判決如下：
    主    文
甲○○連續施用第一級毒品，累犯，處有期徒刑玖月。扣案第一
級毒品海洛因合計餘驗淨重零點壹壹公克均沒收銷燬之；扣案包
裝上揭毒品之外包裝袋參個均沒收之。
    犯罪事實
一、甲○○前於民國八十八年間因施用毒品案件，經依臺灣桃園
    地方法院八十八年度毒聲字第九八一號裁定送勒戒處所觀察
    、勒戒後，認無繼續施用毒品之傾向，於八十八年三月六日
    釋放出所，並由臺灣桃園地方法院檢察署檢察官以八十八年
    度偵字第二五九四號為不起訴處分確定。復於八十九年間再
    施用毒品，經依本院八十九年度毒聲字第五八六三號裁定送
    觀察、勒戒後，認有繼續施用毒品之傾向，經本院以八十九
    年度毒聲字第六三八０號裁定令入戒治處所施以強制戒治，
    嗣因執行強制戒治成效及格，無繼續戒治之必要，本院乃以
    九十年度毒聲字第一七五六號裁定停止戒治，所餘期間付保
    護管束，而於九十年五月二十四日釋放出所，該停止戒治付
    保護管束期間至九十年十一月二日期滿，並由本院以九十年
    度訴字第五五七號判處應執行有期徒刑十月，如易科罰金，
    以三百元折算一日確定，於九十年十一月十六日易科罰金執
    行完畢（於本案構成累犯）。詎猶不思戒絕毒癮，另基於施
    用第一級毒品海洛因之概括犯意，自九十四年十月間某日起
    至九十五年五月七日晚間八時十分許止，在其位於臺北縣三
    峽鎮○○路○段二一六巷一弄九號住處內，以將第一級毒品
    海洛因和水稀釋後用針筒注射之方式，連續多次施用第一級
    毒品海洛因。嗣先於九十五年五月三日上午九時四十分許，
    為警在上址住處前查獲，並扣得其所有預備供施用之第一級
    毒品海洛因一包（驗餘淨重０．０四公克）；復於同年月八
    日下午三時許，為警在上址住處前查獲，並扣得其所有預備
    供施用之第一級毒品海洛因二包（合計驗餘淨重０．０七公
    克）。
二、案經臺北縣政府警察局三峽分局報請臺灣板橋地方法院檢察
    署檢察官偵查起訴，甲○○於本院準備程序中就被訴事實為
    有罪之陳述，經告知甲○○簡式審判程序之旨，並聽取當事
    人之意見後，合議庭裁定由受命法官獨任進行簡式審判程序
    。
    理    由
一、經查，被告甲○○對於在前述時間及地點多次施用第一級毒
    品海洛因等事實，迭於警詢、偵查中及本院審理時自白不諱
    （見臺灣板橋地方法院檢察署九十五年度毒偵字第三四八二
    號偵查卷第五頁及第二五頁、同署九十五年度毒偵字第三五
    六七號偵查卷第六頁及第二四頁至第二五頁、本院九十五年
    七月三十一日簡式審判筆錄），而其於九十五年五月三日上
    午十一時五分許、同年月八日下午四時五十三分許分別為警
    採集尿液送臺灣檢驗科技股份有限公司以ＧＣ／ＭＳ氣相層
    析／質譜儀法確認檢驗結果，均呈鴉片類陽性反應，有該公
    司出具之濫用藥物尿液檢驗報告以及臺北縣政府警察局三峽
    分局查獲毒品危害防制條例案姓名對照表各二件附卷可稽（
    見臺灣板橋地方法院檢察署九十五年度毒偵字第三四八二號
    偵查卷第十八頁及第三四頁、同署九十五年度毒偵字第三五
    六七號偵查卷第十七頁及本院卷宗）；又扣案之白粉三包，
    經送法務部調查局鑑驗結果，均檢出含有第一級毒品海洛因
    成分（合計驗餘淨重０‧一一公克），有該局九十五年六月
    六日調科壹字第０六００一一八五九號鑑定通知書、第00
    0000000號鑑定通知書各一件在卷供參（見臺灣板橋
    地方法院檢察署九十五年度毒偵字第三四八二號偵查卷第三
    五頁、同署九十五年度毒偵字第三五六七號偵查卷第二二之
    一頁），所含毒品成分與被告尿液中驗出之毒品反應一致，
    足認被告自白確與事實相符。再者，被告前於八十八年間因
    施用毒品案件，經依臺灣桃園地方法院八十八年度毒聲字第
    九八一號裁定送勒戒處所觀察、勒戒後，認無繼續施用毒品
    之傾向，於八十八年三月六日釋放出所；復於八十九年間再
    施用毒品，經依本院八十九年度毒聲字第五八六三號裁定送
    觀察、勒戒後，認有繼續施用毒品之傾向，經本院以八十九
    年度毒聲字第六三八０號裁定令入戒治處所施以強制戒治，
    嗣因執行強制戒治成效及格，無繼續戒治之必要，本院乃以
    九十年度毒聲字第一七五六號裁定停止戒治，所餘期間付保
    護管束，而於九十年五月二十四日釋放出所，該停止戒治付
    保護管束期間至九十年十一月二日期滿等事實，併有本院九
    十年度訴字第五五七號判決主文一件（見臺灣板橋地方法院
    檢察署九十五年度毒偵字第三五六七號偵查卷第三四頁）以
    及臺灣高等法院被告前案紀錄表一份存卷足憑。是被告於強
    制戒治執行完畢釋放出所後，五年內再犯本案施用第一級毒
    品犯行堪以認定，應予依法論罪科刑。
二、查被告行為後，刑法部分條文業於九十四年二月二日經總統
    以華總一義字第０九四０００一四九０一號令修正公布，並
    自九十五年七月一日起生效施行（下稱現行刑法）；復參酌
    最高法院九十五年五月二十三日第八次刑事庭會議決議意旨
    ，現行刑法第二條第一項之規定，係規範行為後法律變更所
    生新舊法律比較適用之準據法，於現行刑法施行後，應適用
    現行刑法第二條第一項之規定，為「從舊從輕」之比較。又
    比較時應就罪刑有關之共犯、未遂犯、想像競合犯、牽連犯
    、連續犯、結合犯，以及累犯加重、自首減輕暨其他法定加
    減原因（如身分加減）與加減例等一切情形，綜其全部罪刑
    之結果而為比較。次查，(一)被告行為時之刑法第五十六條規
    定：「連續數行為而犯同一之罪名者，以一罪論。但得加重
    其刑至二分之一。」惟現行刑法已刪除前開關於連續犯之規
    定，此刪除雖非犯罪構成要件之變更，但顯已影響行為人刑
    罰之法律效果，自屬法律有變更，比較新、舊法結果，以被
    告行為時之刑法論以連續犯之規定，較有利於被告。(二)又被
    告前於八十九年間因施用毒品案件，經本院以九十年度訴字
    第五五七號判處應執行有期徒刑十月，如易科罰金，以三百
    元折算一日確定，於九十年十一月十六日易科罰金執行完畢
    ，有臺灣高等法院被告前案紀錄表一件在卷足憑，其於五年
    內再故意犯本案有期徒刑以上之罪，無論依修正前、後刑法
    第四十七條規定，均應構成累犯，並加重本刑至二分之一，
    是對被告而言，二者適用結果並無不同。(三)再者，現行刑法
    第三十八條關於沒收從刑之規定，僅在該條第一項第三款增
    設「因犯罪所生之物」亦得沒收之規定，並為使適用更期明
    確，以符合現行實務之見解，將該條第二項、第三項所使用
    之「犯人」一詞，修正為「犯罪行為人」。則關於被告所有
    且供犯罪所用之物，無論依修正前、後刑法第三十八條第一
    項第二款規定，均得宣告沒收，是對被告而言，二者適用結
    果亦無不同。(四)綜上，經整體比較全部罪刑之結果，以九十
    五年七月一日生效施行前之刑法規定，較有利於被告，是依
    現行刑法第二條第一項前段規定，自應適用被告行為時之法
    律即修正前之刑法規定。
三、核被告所為，係犯毒品危害防制條例第十條第一項之施用第
    一級毒品罪。其施用第一級毒品海洛因前、後非法持有第一
    級毒品海洛因之低度行為，應為其施用該毒品之高度行為所
    吸收，均不另論罪。被告先後多次施用第一級毒品海洛因之
    行為，時間緊接，方法相同，所犯係犯罪構成要件相同之罪
    名，顯係基於概括犯意而為，為連續犯，應依修正前刑法第
    五十六條規定論以一罪並加重其刑。被告前於八十九年間因
    施用毒品案件，經本院以九十年度訴字第五五七號判處應執
    行有期徒刑十月，如易科罰金，以三百元折算一日確定，於
    九十年十一月十六日易科罰金執行完畢，已如前述，其於五
    年內再犯本案有期徒刑以上之罪，為累犯，應依修正前刑法
    第四十七條規定加重其刑，並遞加之。爰審酌被告前已因施
    用毒品，經獲得不起訴處分之寬典，復遭法院判處徒刑確定
    ，仍不能戒除毒癮，再次漠視法令禁制而犯本罪，顯見其自
    制能力甚低，惟其施用毒品所生危害，實以自戕身心健康為
    主，對於他人生命、身體、財產等法益，尚無明顯而重大之
    實害，兼衡其施用毒品之次數以及犯罪後坦承犯行之良好態
    度等一切情狀，量處如主文所示之刑，以資懲儆。
四、扣案之第一級毒品海洛因三包內之海洛因（合計驗餘淨重０
    ‧一一公克），為查獲之第一級毒品，不問屬於犯人與否，
    均應依毒品危害防制條例第十八條第一項前段規定沒收銷燬
    之。而扣案包裝上揭毒品之外包裝袋三個，係用以包裹毒品
    ，具防止裸露、逸出及潮濕之功用，便於攜帶施用，係預備
    供被告施用第一級毒品所用之物，且經被告自承確屬其所有
    ，皆應依修正前刑法第三十八條第一項第二款規定併予宣告
    沒收。
據上論斷，應依刑事訴訟法第二百七十三條之一第一項、第二百
九十九條第一項前段，毒品危害防制條例第十條第一項、第十八
條第一項前段，現行刑法第十一條前段、第二條第一項前段，修
正前刑法第五十六條、第四十七條、第三十八條第一項第二款，
判決如主文。
本案經檢察官陳鴻濤到庭執行職務。
中    華    民    國    95    年    8     月    14    日
                  刑事第七庭  法  官  王  瑜  玲
上列正本證明與原本無異。
如不服本判決，應於判決送達後10日內向本院提出上訴狀（應附
繕本），上訴於臺灣高等法院。
中    華    民    國    95    年    8     月    17    日
                              書記官  黃  頌  棻
附錄本案論罪科刑法條全文：
毒品危害防制條例第十條
施用第一級毒品者，處六月以上五年以下有期徒刑。
施用第二級毒品者，處三年以下有期徒刑。


司法院資訊處製作；財團法人民間司法改革基金會備份。
